【裁判字號】    98,審聲,2386
【裁判日期】    980630
【裁判案由】    聲請定其應執行刑
【裁判全文】
臺灣高雄地方法院刑事裁定            98年度審聲字第2386號
公  訴  人  臺灣高雄地方法院檢察署檢察官
受  刑  人  甲○○
上列聲請人因受刑人數罪併罰有二裁判以上，聲請定其應執行之
刑（98年執聲字第2033號），本院裁定如下：
    主  文
甲○○犯如附表所示之罪，各處如附表所示之刑，應執行有期徒
刑柒月又拾伍日，如易科罰金，以銀元佰元即新壹幣玖佰元折
算壹日。
    理  由
一、聲請意旨略以：受刑人因違反毒品危害防制條例等案件，先
    後經判決確定如附表所示，應依刑法第53條及第51條第5 款
    ，定其應執行之刑，爰依刑事訴訟法第477 條第1 項聲請裁
    定等語。
二、按數罪併罰，有二裁判以上者，依刑法第51條之規定，定其
    應執行之刑；數罪併罰，分別宣告其罪之刑，宣告多數有期
    徒刑者，於各刑中之最長期以上，各刑合併之刑期以下，定
    其刑期，但不得逾30年，刑法第53條、第51條第5 款分別定
    有明文。又數罪併罰，應依分別宣告其罪之刑為基礎，定其
    應執行刑，此觀刑法第51條規定自明，故一裁判宣告數罪之
    刑，雖曾經定其執行刑，但如再與其他裁判宣告之刑定其執
    行刑時，前定之執行刑當然失效，仍應以其各罪宣告之刑為
    基礎，定其執行刑，不得以前之執行刑為基礎，以與後裁判
    宣告之刑，定其執行刑。及法律上屬於自由裁量之事項，並
    非概無法律性之拘束，自由裁量係於法律一定之外部性界限
    內（以定執行刑言，即不得違反刑法第51條之規定）使法官
    具體選擇以為適當之處理；因此在裁量時，必須符合所適用
    之法規之目的。更進一步言，須受法律秩序之理念所指導，
    此亦即所謂之自由裁量之內部性界限。關於定應執行之刑，
    既屬自由裁量之範圍，其應受此項內部性界限之拘束，要屬
    當然，此有最高法院59年台抗字第367 號、80年台非字第
    473 號判例要旨可資參照。
三、經查，受刑人因犯附表所示違反毒品危害防制條例等4 罪，
    業經判處如附表所示之刑，並於附表所示之日期分別確定，
    其中附表編號1 、2 所示之罪，於減刑後曾經本院以97年度
    審聲字第1096號判決定應執行刑為有期徒刑5 月確定，附表
    編號1 至編號3 所示之罪，減刑後亦曾經本院以97年度聲減
    字第2886號裁定定應執行刑為有期徒刑6 月又15日確定等情
    ，此有臺灣高等法院被告前案紀錄表1 份、刑事判決5 份及
    刑事裁定2 份在卷可稽。本院審核受刑人所犯附表各罪，最
    早判決確定者，為附表編號1 所示之判決，而附表各罪確實
    皆是受刑人於該確定日以前所犯，檢察官聲請定應執行之刑
    ，經核尚無不合，應予准許。而就附表之各罪定應執行刑時
    ，因附表編號1 之犯罪，其行為之時間係在95年6 月30日以
    前，依刑法第2 條第1 項規定，並有新舊法比較問題，修正
    前刑法第51條規定：「數罪併罰，分別宣告其罪之刑，依左
    列各款定其應執行者：」其中第5 款規定：「宣告多數有期
    徒刑者，於各刑中之最長期以上，各刑合併之刑期以下，定
    其刑期。但不得逾20年。」；95年7 月1 日修正施行後刑法
    第51條第5 款規定：「宣告多數有期徒刑者，於各刑中之最
    長期以上，各刑合併之刑期以下，定其刑期。但不得逾30年
    。」比較結果，修正後之刑法並非較有利於行為人，故本院
    依修正前刑法第51條第5 款定應執行刑如主文所示。
四、又本件聲請人雖未聲請就受刑人所犯各罪於定應執行刑後，
    一併定其易科罰金之標準，但依司法院釋字第662 號解釋：
    「中華民國九十四年二月二日修正公布之現行刑法第四十一
    條第二項，關於數罪併罰，數宣告刑均得易科罰金，而定應
    執行刑之刑逾六個月者，排除適用同條第一項得易科罰金之
    規定部分，與憲法第二十三條規定有違，並與本院釋字第三
    六六號解釋意旨不符，應自本解釋公布之日起失其效力。」
    故對於數罪併罰，數宣告刑均得易科罰金，而定應執行之刑
    超過6 個月之案件，依司法院釋字第366 號、662 號解釋意
    旨，仍得易科罰金。本件受刑人所犯附表編號1 至4 之犯罪
    ，減刑後所科刑度既均低於有期徒刑6 月，則本院所定應執
    行刑縱超過6 個月，參酌司法院釋字第366 號、第662 號解
    釋，自仍應依法併予諭知易科罰金折算標準。首先本件受刑
    人所犯如附表編號2 、3 、4 之犯罪，行為時間已在刑法95
    年7 月1 日修正施行後，原確定判決本均逕依修正後刑法規
    定，定其易科罰金標準為以新臺幣一千元折算一日。但附表
    編號1 之犯罪，其犯罪行為既在刑法修正施行前，故於依中
    華民國96年罪犯減刑條例減為6 月以下之有期徒刑後，即有
    就易科罰金標準加以比較之必要，修正前刑法第41條第1 項
    前段規定：「犯最重本刑為5 年以下有期徒刑以下之刑之罪
    ，而受6 個月以下有期徒刑或拘役之宣告，因身體、教育、
    職業、家庭之關係或其他正當事由，執行顯有困難者，得以
    一元以上三元以下折算一日，易科罰金。」，又受刑人行為
    時之易科罰金折算標準，依修正前罰金罰鍰提高標準條例第
    2 條前段規定（現已刪除），就其原定數額提高為100 倍折
    算1 日，則本件受刑人附表編號三、四犯罪行為時之易科罰
    金折算標準，應以銀元一百元、二百元或三百元折算1 日，
    經折算為新臺幣後，應以新臺幣三百元、六百元或九百元折
    算為1 日。惟95年7 月1 日施行之修正後刑法第41條第1 項
    前段則規定：「犯最重本刑為5 年以下有期徒刑以下之刑之
    罪，而受6 個月以下有期徒刑或拘役之宣告者，得以新臺幣
    一千元、二千元或三千元折算一日，易科罰金。」經比較修
    正前後之易科罰金折算標準，修正後之刑法並非較有利於行
    為人，故原減刑裁定係依修正前較有利之刑法第41條第1 項
    前段規定，定其易科罰金標準。其次因本件受刑人所犯附表
    編號1 及編號2 、3 、4 之罪定易科罰金所適用之標準不同
    ，依最高法院72年度第9 次刑事庭會議決議，仍有刑法第2
    條第1 項比較擇最有利於受刑人之問題，同上述比較，修正
    後之刑法易科罰金之標準並非較有利於行為人，故受刑人應
    執行之刑易科罰金之標準，仍應依修正前刑法第41條第1 項
    前段規定，爰定其易科罰金之標準如主文所示。
五、爰依刑事訴訟法第477 條第1 項，刑法第2 條第1 項前段、
    第53條、修正前第51條第5 款、修正前第41條第1 項前段，
    廢止前罰金罰鍰提高標準條例第2 條，現行法規所定貨幣單
    位折算新臺幣條例第2 條，釋字第366 、662 號解釋，裁定
    如主文。
中    華    民    國    98    年    6     月    30    日
                  刑事第十七庭  法  官  黃紀錄
以上正本證明與原本無異。
如不服本裁定，應於收受送達後5 日內向本院提出抗告狀。
中    華    民    國    98    年    6     月    30    日
                                書記官  吳書逸


司法院資訊處製作；財團法人民間司法改革基金會備份。
